臺灣嘉義地方法院民事裁定
111年度消債更字第18號 
聲請人即
債  務  人  梁育綸  

代  理  人  楊瓊雅律師(法扶律師)
相對人即
債  權  人  台北富邦商業銀行股份有限公司

法定代理人  程耀輝  


債  權  人  京城商業銀行股份有限公司

法定代理人  戴誠志  
債  權  人  凱基商業銀行股份有限公司


法定代理人  魏寶生  


債  權  人  良京實業股份有限公司

法定代理人  平川秀一郎


債  權  人  合作金庫資產管理股份有限公司

法定代理人  蔡見興  
債  權  人  滙誠第二資產管理股份有限公司

法定代理人  莊仲沼  
上列當事人間聲請更生程序事件，本院裁定如下：
    主  文
債務人甲○○自中華民國111年4月7日下午5時起，開始更生程序。
命本院司法事務官進行本件更生程序。
    理  由
一、聲請意旨略以：聲請人對於台北富邦商業銀行股份有限公司
    等債權人負有新臺幣（下同）1,500,706元之無擔保債務。
    因有不能清償債務情事，前已向法院聲請債務清理調解，惟
    調解不成立。聲請人因消費借貸、信用卡或現金卡契約，對
    金融機構負債務。前項債務，曾以書面向最大債權金融機構
    請求共同協商債務清償方案而不成立。聲請人每月收入大約
    15,000元至18,000元，債務總金額則有1,500,706元，有不
    能清償債務之情事。爰提出財產及收入狀況說明書、債權人
    清冊、債務人清冊等資料，聲請更生。
二、按債務人不能清償債務或有不能清償之虞者，得依本條例所
    定更生或清算程序，清理其債務，消費者債務清理條例第3
    條定有明文。又按，法院開始更生程序之裁定，應載明其年
    、月、日、時，並即時發生效力；前項裁定不得抗告，並應
    公告之。法院裁定開始更生或清算程序後，得命司法事務官
    ，進行更生或清算程序，必要時，得選任律師、會計師或其
    他適當之自然人或法人一人為監督人或管理人。消費者債務
    清理條例第45條、第16條第1項亦設有明文規定。
三、經查，聲請人前於民國110年12月30日已向本院聲請債務清
    理調解，惟於111年1月27日調解不成立。上情業據聲請人提
    出本院111年度司消債調字第2號調解不成立證明書佐參，並
    經本院調卷核閱無訛。次查，聲請人主張有不能清償債務之
    情事，業據聲請人提出財產及收入狀況說明書、債權人清冊
    及108年度、109年度綜合所得稅各類所得資料清單、全國財
    產稅總歸戶財產查詢清單等資料為證。次查，依聲請人提出
    之金融機構存摺交易明細資料，聲請人在竹崎郵局存摺，於
    108年6月21日存款餘額為41元、於110年2月25日存款餘額為
    14,447元。惟上述竹崎郵局帳戶內存款14,447元，已經本院
    111年度司執字第2891號執行命令扣押其中的11,779元，並
    准許債權人合作金庫資產管理股份有限公司收取。另聲請人
    在京城商業銀行中埔分行及臺灣銀行嘉義分行的存摺，最近
    二年內均無存提款紀錄，此經聲請人已以111年3月24日民事
    陳報二狀說明，並提出京城商業銀行中埔分行客戶存提記錄
    單及臺灣銀行嘉義分行存摺存款歷史明細查詢單附卷佐參，
    及說明帳戶內亦無餘額。又查，聲請人沒有股票或其他有價
    證券。另查，聲請人有南山人壽及國泰人壽之保險單，其中
    南山人壽保險期間自109年5月20日起至179年5月20日止，現
    尚未滿二年，應無解約金；另國泰人壽「國泰人壽鍾意呵護
    重大傷病終身保險」的部分，聲請人為要保人、被保險人為
    女兒，111年度解約金額為1,400元；另國泰人壽「國泰人壽
    GO安心保本定期保險」的部分，聲請人為要保人及被保險人
    ，111年度解約金額為205元。
四、再查，本件聲請人債務形成原因及停止清償原因：
　　聲請人陳稱伊因為10年前遇人不淑而生病、工作及收入不穩
    定、生活費入不敷出，致積欠卡債，以卡養卡，又因生病、
    沒有工作，致無法清償，並非無正當理由而停止清償。
五、復查，本件聲請人更生償還計劃：
    聲請人陳稱伊離婚後為單親媽媽，需照顧幼女，目前在雞肉
    飯店打工，做收碗、洗碗的雜務工作，每月收入約15,000元
    至18,000元。伊盡量節儉，希望每月還款大約2,000元。
六、聲請人有不能清償債務情事或有不能清償之虞的認定：
(一)聲請人陳稱伊對於台北富邦商業銀行股份有限公司等債權人
    所負欠之無擔保債務，合計共1,500,706元。而查，債權人
    良京實業股份有限公司以111年3月9日民事陳報狀，陳報債
    權金額為598,288元(其中本金為151,152元、利息為373,740
    元)。另在調解程序中，債權人凱基商業銀行股份有限公司
    以111年1月7日民事陳報狀，陳報債權金額為107,733元(其
    中本金為28,929元、利息為78,804元)；台北富邦商業銀行
    股份有限公司以111年1月13日民事陳報狀，陳報債權金額為
    111,936元(其中本金為29,808元、利息為81,228元)。又依
    最大債權人所提出之債權彙整表，其中債權人京城商業銀行
    股份有限公司債權金額為75,723元(其中本金為22,218元、
    利息為53,505元)。另外，尚有合作金庫資產管理股份有限
    公司、滙誠第二資產管理股份有限公司未陳報債權，暫時以
    債權人清冊記載之數額即合作金庫資產管理股份有限公司為
　　579,522元(註：未扣除依本院111年度司執字第2891號執行
    命令得收取的11,779元部分)、滙誠第二資產管理股份有限
    公司為32,977元，予以計算。因此，聲請人所負欠之無擔保
    債務，應該在1,506,179元以上。
(二)次查，聲請人目前打工，做收碗、洗碗的雜務工作，每個月
    收入大約15,000元至18,000元。聲請人所提列每月必要生活
    費用為14,866元。而查，依消費者債務清理條例第64條之2
    第1項規定：「債務人必要生活費用，以最近一年衛生福利
    部或直轄市政府所公告當地區每人每月最低生活費一點二倍
    定之。」再查，衛生福利部公告臺灣省（包括六都以外之其
    他各縣、市）111年度的最低生活費為14,230元，其1.2倍即
    17,076元之數額即為債務人的必要生活費用。本件聲請人所
    提列每月必要生活費用14,866元，未逾衛生福利部公告111
    年度臺灣省最低生活費1.2倍即17,076元之數額，核其主張
    之金額，應可採認。另查，聲請人還必須要扶養一名未成年
    子女，此有聲請人提出之戶籍謄本佐參。聲請人主張伊每月
    應分擔扶養子女之費用約為3,000元，此數額參酌目前社會
    經濟消費型態，尚無過高，應可採認。
(三)再查，聲請人名下無不動產。又查，聲請人在竹崎郵局帳戶
    原本存款餘額14,447元，於經本院111年度司執字第2891號
    執行命令扣押其中11,779元並准許債權人合作金庫資產管理
    股份有限公司收取之後，聲請人存款餘額應僅剩2,668元。
    另查，聲請人於108年度及109年度，均無所得收入。聲請人
    是於民國68年2月出生，現在年齡已逾43歲，距離法定強制
    退休年齡65歲剩餘約22年時間。聲請人目前打工，做收碗、
    洗碗的雜務工作，每個月收入大約15,000元至18,000元，以
    平均每月16,500元計算，扣除聲請人必要生活費用14,866元
    及扶養子女費用3,000元後，已無餘額，遑論於欲清償之前
    積欠台北富邦商業銀行股份有限公司等債權人的1,506,179
    元以上債務。因此，本件堪認聲請人確有不能清償債務情事
    或有不能清償之虞。
七、本件無應予駁回聲請更生之事由：
　　經查，本件聲請人為一般消費者，所負無擔保之債務總額未
    逾1,200萬元，且未經法院裁定開始清算程序或宣告破產。
    又查，聲請人亦無消費者債務清理條例第6條第3項所定得予
    駁回更生聲請之情形，而且亦無同條例第8條或第46條各款
    所定應予駁回更生聲請之事由存在。
八、綜據上述，聲請人前因為生病、工作及收入不穩定，致積欠
    卡債，無法清償債務。本院審酌上情，認為聲請人就法院所
    命補正事項，已經配合提供金融機構存摺交易明細資料，並
    說明借款原因、停止清償原因，及提出可供法院參酌的證明
    資料，可認為已盡所應負之協力義務。本件聲請人聲請更生
    ，符合消費者債務清理條例第3條的規定，復查無消費者債
    務清理條例第8條或第46條所定應予駁回更生聲請之事由，
    因此，聲請人聲請更生，乃於法有據，屬有理由，應予准許
    ，爰裁定如主文，並依首揭規定命司法事務官進行本件更生
    程序。
九、至債權人台北富邦商業銀行股份有限公司111年2月24日民事
    陳報狀、凱基商業銀行股份有限公司於111年3月1日提出之
    民事消債事件陳報狀、良京實業股份有限公司111年3月9日
    民事陳報狀所述之意見內容。因依上述的說明，債務人聲請
    更生，符合消費者債務清理條例第3條的規定，且無消費者
    債務清理條例第8條或第46條所定應予駁回聲請之事由，因
    此，本院審酌債權人之上揭陳述內容後，認為與本件裁定的
    結果無影響，爰不逐一論駁，附此敘明。
十、依消費者債務清理條例第11條第1項、第45條第1項、第16條
    第1項，裁定如主文。　　
中　　華　　民　　國　　111 　年　　 4　　月　　7 　　日
                  民事第二庭法　官　呂仲玉
以上正本係照原本作成。
本裁定不得抗告。
中　　華　　民　　國　　111 　年　　 4　　月　　7 　　日
                            書記官　朱鴻明